臺灣高等法院刑事裁定
111年度抗更一字第1號
抗  告  人
即  受刑人  姚明輝



上列抗告人即受刑人因檢察官聲請定其應執行刑案件，不服中華
民國111年7月7日臺灣臺北地方法院111年度聲字第1019號裁定（
聲請案號：臺灣臺北地方檢察署111年度執聲字第918號），提起
抗告，經本院裁定後，由最高法院撤銷發回，本院更為裁定如下
：
    主  文
原裁定撤銷。
甲○○犯附表所示各罪所處之刑，應執行有期徒刑肆年拾月。
    理  由
一、原裁定意旨略以：抗告人即受刑人甲○○因違反毒品危害防制
    條例等數罪，先後經判決確定如附表所示，茲受刑人請求檢
    察官聲請定其應執行刑，經核尚無不合，自應予准許。爰依
    刑事訴訟法第477條第1項，刑法第53條、第51條第5款，裁
    定應執行有期徒刑6年等語。
二、抗告意旨略以：法院處理應執行刑案件之刑之酌定，固屬自
    由裁量事項，仍應受內部界限、外部界限限制，及遵守比例
    原則、公平正義原則之規範，況以現行刑事政策，非祇實現
    以往應報主義之觀念，尤重教化功能。參照㈠臺灣板橋地方
    法院（現改制為臺灣新北地方法院，下同）98年度聲字第28
    35號裁定所涉毒品與竊盜等罪宣告刑合計有期徒刑3年6月，
    應執行有期徒刑1年10月；㈡本院99年度抗字第229號裁定撤
    銷原裁定，更定應執行刑有期徒刑4年6月；㈢臺灣新北地方
    法院110年度聲字第753號裁定所涉詐欺與毒品等罪宣告刑合
    計有期徒刑7年6月，應執行有期徒刑3年6月，與本案相較，
    何止天壤之別。受刑人深明其犯罪行為實屬自食惡果，然原
    審量處應執行刑明顯過重，請法官給予合理、公正公平之裁
    定，讓受刑人有悔過向上之機會等語。
三、按數罪併罰，分別宣告多數有期徒刑者，於各刑中之最長期
    以上，各刑合併之刑期以下，定其刑期，但不得逾30年，刑
    法第51條第5款定有明文。乃因刑罰之科處，應以行為人之
    責任為基礎，考量人之生命有限，刑罰對被告造成之痛苦程
    度，係以刑度增加而生加乘效果，而非等比方式增加，如以
    實質累加方式執行，刑責恐將偏重過苛，不符現代刑事政策
    及刑罰之社會功能，故透過定應執行刑程序，採限制加重原
    則，授權法官綜合斟酌被告犯罪行為之不法與罪責程度、各
    罪彼此間之關聯性（例如數罪犯罪時間、空間、各行為所侵
    害法益之專屬性或同一性、數罪對法益侵害之加重效應等）
    、數罪所反應被告人格特性與傾向、對被告施以矯正之必要
    性等，妥適裁量最終具體應實現之刑罰，以符罪責相當之要
    求。因此，法院於酌定執行刑時，應體察法律恤刑之目的，
    為妥適之裁量，俾符合實質平等原則，否則有悖於公平正義
    ，即有裁量權行使不當之違失（最高法院111年度台抗字第1
    338號裁定意旨參照）。
四、經查：
　㈠受刑人甲○○因違反毒品危害防制條例等罪，先後經判處如附
    表所示之刑確定，其中編號5所示之罪，得易科罰金，編號1
    至4所示之罪，則屬不得易科罰金，茲檢察官依受刑人請求
    聲請就附表所示各罪定其應執行之刑，經原審審核認聲請為
    正當，經斟酌受刑人所有犯行的整體關係、整體刑法目的及
    相關刑事政策，並權衡受刑人犯數罪所反映出的人格特性、
    行為人就整體事件的責任輕重及原審函詢受刑人之意見未獲
    回應等，為整體非難評價，定其應執行有期徒刑6年，係在
    各刑中最長期（有期徒刑1年10月），及各刑合併總和（有
    期徒刑6年8月）之範圍內，亦未較重於編號2、3之罪法院曾
    定應執行刑2年8月，加計編號1、4、5各罪宣告刑總和之有
    期徒刑6年6月，固非無見。
　㈡惟受刑人前所犯如附表編號2、3所示之罪，業經定應執行刑
    為有期徒刑2年8月確定，加計附表其餘各罪之有期徒刑3年1
    0月，總計為有期徒刑6年6月。而原裁定所定應執行刑係各
    宣告刑中刑期最長之有期徒刑1年10月以上，各宣告刑總和
    之有期徒刑6年8月以下之範圍內，固未踰越刑法第51條第5
    款所定之外部性界限，且對比前定宣告刑總和有期徒刑6年6
    月，亦減輕有期徒刑6月。然受刑人所犯附表編號2、3所示
    之罪，均為加重詐欺取財罪，係於108年9月9日、同年月15
    日所犯，犯罪時間相近，均係擔任取款車手，同為侵害財產
    法益犯罪，分別經宣告有期徒刑1年6月、1年4月，並經本院
    定應執行有期徒刑2年8月；編號1、4所示之罪均為販賣第三
    級毒品未遂罪，分別於108年7月14日、108年11月16日，以
    通訊軟體WeChat（微信）販賣內含第三級毒品成分之咖啡包
    未遂，其犯罪時間亦僅隔數月，犯罪類型、侵害法益相同，
    各經判處有期徒刑1年10月；至所犯附表編號5所示圖利容留
    女子性交罪，與其他4罪之犯罪類型、侵害法益不同，罪責
    重複非難程度雖有不同，惟僅宣告有期徒刑2月。則受刑人
    所犯加重詐欺取財二罪、販賣第三級毒品未遂二罪，責任非
    難重複程度較高，若科以過高之執行刑，則於實際執行時，
    刑罰之邊際效恐隨刑期而遞減，行為人所生痛苦程度則因刑
    期而遞增，反不利於行為人復歸社會之可能。另其犯罪類型
    、手法相類，與侵害不可回復性之個人法益之犯罪有別，法
    益侵害之加重效應已遞減，則刑罰效果亦應予遞減，且受刑
    人就所犯附表各罪，於偵審中均自白犯罪，依其犯後態度所
    呈現之反社會人格尚非甚為嚴重。原裁定雖敘明斟酌受刑人
    所有犯行的整體關係、整體刑法目的及相關刑事政策，並權
    衡犯罪所反應出的人格特性、行為人就整體事件的責任輕重
    及函詢其意見未獲回應等，為整體非難評價，惟所定之執行
    刑有期徒刑6年，僅於前定宣告刑總和減少有期徒刑6月，使
    受刑人因此獲有之恤刑利益偏低，難認與受刑人所犯各罪所
    侵害法益之總價值相當，或未慮及受刑人所犯加重詐欺取財
    二罪、販賣第三級毒品未遂二罪之犯罪類型相同，其責任非
    難重複之程度較高，即應酌定較低之應執行刑等情，難謂與
    法律秩序之理念及法律目的之內部界限無違，自屬難昭折服
    。抗告意旨指摘原裁定合併之刑度不當，為有理由。
　㈢原裁定因有上開違誤，應予撤銷，而原審法院既已就附表所
    示之刑之執行刑為實體審酌，本院自為裁定並未損及受刑人
    之審級利益，自得依刑事訴訟法第413條後段之規定自為裁
    定。經斟酌受刑人於抗告狀對本件定應執行刑案件所陳意見
    ，並衡酌附表所示各罪之犯罪類型、行為態樣、手段、侵害
    法益種類，暨受刑人犯罪情節並非重大，犯後態度尚佳，數
    罪所反應其人格特性與傾向、對受刑人施以矯正之必要性等
    一切情狀，並權衡整體刑法目的及相關刑事政策，在量刑權
    之法律拘束性原則下，依刑法第51條第5款之規定，採限制
    加重原則給予適度之刑罰折扣等情，而為整體非難評價後，
    就附表所示各罪所處之刑定其應執行刑如主文第2項所示。
五、依刑事訴訟法第413條、第477條第1項，刑法第50條第2項、
    第53條、第51條第5款，裁定如主文。
中　　華　　民　　國　　111 　年　　11　　月　　28　　日
　　　　　　　　　刑事第八庭　審判長法　官  陳世宗
　　　　　　　　　　　　　　　　　  法　官  呂寧莉
　　　　　　　　　　　　　　　　　  法　官  林呈樵
以上正本證明與原本無異。
如不服本裁定，應於收受送達後五日內向本院提出抗告狀。
                                    書記官  謝雪紅
中　　華　　民　　國　　111 　年　　11　　月　　28　　日